---
title: "TP Inicial de Estadística"
output: html_document
date: "2024-03-26"
---

Leer la tabla

```{r,echo=TRUE}
data <- read.table("ENNyS_menorA2.txt", header = TRUE)
attach(data)
```

## Ejercicio 1

```{r,echo=TRUE}
library(ggplot2)

ggplot() +
  geom_histogram(aes(x = Perim_cef, y = after_stat(density)), binwidth = 1) +
  geom_density(aes(x = Perim_cef, y = after_stat(density), col = 'rectangular'), kernel = "rectangular") +
  geom_density(aes(x = Perim_cef, y = after_stat(density), col = 'epanechnikov'), kernel = "epanechnikov") +
  geom_density(aes(x = Perim_cef, y = after_stat(density), col = 'gaussian'), kernel = "gaussian")
```

Como se observa en el gráfico, las densidades estimadas casi no presentan diferencias, por lo que no parece ser una ventaja utilizar un núcleo por sobre otro.

## Ejercicio 2

#### a) Estimación usando el histograma

```{r,echo=TRUE}
data_range <- seq(floor(min(Perim_cef)), ceiling(max(Perim_cef)), by = 1)
hist_obj <- hist(Perim_cef, breaks = data_range, plot = FALSE)
bin_widths <- diff(hist_obj$breaks)
in_range_indices <- which(hist_obj$mids >= 42 & hist_obj$mids <= 48)
sum(hist_obj$density[in_range_indices] * bin_widths[in_range_indices])
```

#### b) Estimación usando la densidad con núcleo de Epanechnikov

```{r,echo=TRUE}
epanechnikov <- density(Perim_cef, kernel = "epanechnikov")
epanechnikov_cdf <- with(epanechnikov, splinefun(x, cumsum(y) / sum(y), method="monoH.FC"))
epanechnikov_cdf(48) - epanechnikov_cdf(42)
```

No hay cuentas que justificar más allá del hecho de que la forma de estimar la probabilidad con el histograma es haciendo la suma de las áreas de las cajas del histograma que están comprendidas entre 42 y 48, y que $P_E\{42 < X < 48\} = P_E\{X < 48\} - P_E\{X < 42\}$, con $X$ siendo la variable aleatoria asociada al perímetro cefálico de un bebé y $P_E$ la función de distribución acumulada asociada a la densidad con núcleo de Epanechnikov.

## Ejercicio 3

Averiguamos las ventanas por defecto para cada núcleo (el parámetro $bw$). Según la documentación, se calcula con la función $\texttt{bw.nrd0(x)}$.

```{r,echo=TRUE}
print(bw.nrd0(Perim_cef))
```

Reduciendo la ventana a la mitad se obtienen las siguientes densidades (núcleo rectangular graficado en verde):

```{r,echo=TRUE}
ggplot() +
    geom_histogram(aes(x = Perim_cef, y = after_stat(density)), binwidth = 1) + geom_density(aes(x = Perim_cef, y = after_stat(density)), col = "green", kernel = "rectangular", adjust = 0.5) + 
  geom_density(aes(x = Perim_cef, y = after_stat(density), col = 'epanechnikov'), kernel = "epanechnikov", adjust = 0.5) +
  geom_density(aes(x = Perim_cef, y = after_stat(density), col = 'gaussian'), kernel = "gaussian", adjust = 0.5)
```

Duplicando las ventanas se obtienen las siguientes densidades:

```{r,echo=TRUE}
ggplot() +
    geom_histogram(aes(x = Perim_cef, y = after_stat(density)), binwidth = 1) + geom_density(aes(x = Perim_cef, y = after_stat(density)), col = 'green', kernel = "rectangular", adjust = 2) + 
  geom_density(aes(x = Perim_cef, y = after_stat(density), col = 'epanechnikov'), kernel = "epanechnikov", adjust = 2) +
  geom_density(aes(x = Perim_cef, y = after_stat(density), col = 'gaussian'), kernel = "gaussian", adjust = 2)
```

##Ejercicio 5
```{r,echo=TRUE}
hist(Perim_cef, breaks=25, freq=FALSE)
lines(density(Perim_cef, kernel='gaussian'))
embarazo_simple <- data[data$Tipo_embarazo=='Simple',]
embarazo_multiple <- data[data$Tipo_embarazo=='Multiple',]
lines(density(embarazo_simple$Perim_cef, kernel='gaussian'),col='green')
lines(density(embarazo_multiple$Perim_cef, kernel='gaussian'),col='blue')
legend("topleft", legend = c("Embarazo Simple", "Embarazo Multiple"), col = c("green", "blue"), lty = 1, lwd = 2)
```

Vemos que la distribución del perímetro cefálico de los bebés que provienen de un embarazo simple está más corrida hacia la derecha de los que provienen de un embarazo múltiple. Por lo tanto, podemos inferir que los primeros tienden a tener mayor perímetro cefálico 

##Ejercicio 6
```{r,echo=TRUE}
bagplot(Perim_cef, Talla, xlab='Perim_cef', ylab='Talla')
```
Tenemos datos atípicos con valores muy bajos de "perímetro encefálico", pero cuando esto sucede, la "talla" se encuentra en el rango esperable. Por otro lado, tenemos datos atípicos con valores muy altos y muy bajos de la "talla" pero, de la misma forma, cuando esto sucede, el "perímetro encefálico" se encuentra en el rango esperable. También tenemos datos con perímetro encefálico alto y talla baja, y también con perímetro encefálico mediano y talla alta y baja, que son atípicos en cuanto a la variable múltiple, pero no son atípicos en las variables por separado.

##Ejercicio 7
```{r,echo=TRUE}
perim_cef_out <- boxplot.stats(Perim_cef)$out
talla_out <- boxplot.stats(Talla)$out
bagplot(Perim_cef[!Perim_cef %in% perim_cef_out], Talla[!Talla %in% talla_out], xlab='Perim_cef', ylab='Talla')
```
Ya no se visualizan datos atípicos. Esto ocurre porque los outliers dependían de forma independiente de cada variable, tal como se explicó en el ejercicio anterior. Entonces, al eliminar los outliers de cada variable por separado, se eliminan los outliers de la variable múltiple.

## Ejercicio 8
```{r,echo=TRUE}
data_mujer <- data[data$Sexo=='Mujer',]
data_varon <- data[data$Sexo=='Varon',]
bagplot(data_mujer$Perim_cef, data_mujer$Talla, main="Mujer", xlab='Perim_cef', ylab='Talla')
bagplot(data_varon$Perim_cef, data_varon$Talla, main="Varon", xlab='Perim_cef', ylab='Talla')
```
Sí, se observan los mismos datos atípicos que en el item 6. Interpretamos que que la variable sexo no tiene incidencia sobre los outliers variable múltiple conformada por el perímetro encefálico y la talla. Por otro lado, sí vemos que el perímetro cefálico tiene valores esperados más bajos en mujeres que en varones, como en el ejercicio 4. 
